【裁判字號】    99,訴,2377
【裁判日期】    991129
【裁判案由】    毒品危害防制條例
【裁判全文】
臺灣臺中地方法院刑事判決              99年度訴字第2377號
公  訴  人  臺灣臺中地方法院檢察署檢察官
被      告  許珮瑜
上列被告因違反毒品危害防制條例案件，經檢察官提起公訴（99
年度毒偵字第1292號），被告於準備程序中就被訴事實為有罪之
陳述，經告以簡式審判之旨，並聽取意見後，本院合議庭裁定由
受命法官獨任進行簡式審判程序，判決如下：
    主    文
許珮瑜施用第二級毒品，累犯，處有期徒刑伍月；又施用第一級
毒品，累犯，處有期徒刑捌月。應執行有期徒刑壹年。
    犯罪事實
一、許珮瑜前於民國88年間因施用毒品案件，經臺灣彰化地方法
    院（彰化地院）裁定令入勒戒處所實施觀察、勒戒，因認有
    繼續施用毒品之傾向，再裁定令入戒治處所施以強制戒治，
    於89年1月18日停止戒治處分出所，於89年6月15日期滿執行
    完畢。又因施用毒品案件，經彰化地院裁定令入戒治處所施
    以強制戒治，嗣於91年2月27日執行完畢釋放。復於93年間
    ，因持有毒品案件，經彰化地院以93年度彰簡字第709號判
    處有期徒刑3月確定，於94年11月30日執行完畢；又於94年
    間，因施用毒品案件，經本院以94年度訴字第3839號判處有
    期徒刑1年確定；又於95年間，因施用毒品案件，經本院以
    95年度訴字第2211號分別判處有期徒刑9月、3月確定，嗣經
    分別減為有期徒刑4月又15日、1月又15日，定應執行有期徒
    刑5月，並與上開有期徒刑1年部分接續執行，於96年10月20
    日執行完畢。詎其猶不知悛悔，復基於施用第二級毒品之犯
    意，於99年2月28日晚上8時許，在其位於臺中市○區○○○
    路4段1號11樓之28之住處，將甲基安非他命置於玻璃球燒烤
    生煙吸取煙氣之方式，施用第二級毒品甲基安非他命1次；
    復又於同日晚上11時許，另行基於施用第一級毒品之犯意，
    在上址，將海洛因加水混合後置入注射針筒，以注射針筒注
    射之方式，施用第一級毒品海洛因1次。嗣許珮瑜因另案至
    警局製作筆錄，為警查驗身分時，發現其為毒品列管人口，
    經其同意後，於99年3月1日晚上9時許採集其尿液檢驗，結
    果呈甲基安非他命、可待因及嗎啡陽性反應。
二、案經臺中市警察局第二分局報告臺灣臺中地方法院檢察署檢
    察官偵查起訴。
    理    由
一、訊據被告許珮瑜對其於前揭時、地，分別施用第二級毒品甲
    基安非他命、第一級毒品海洛因各1次之犯罪事實坦承不諱
    ，且經採集其尿液送往中山醫學大學附設醫院檢驗結果，呈
    甲基安非他命、可待因及嗎啡陽性反應等情，有中山醫學大
    學附設醫院檢驗科藥物檢測中心出具之尿液檢驗報告1紙存
    卷可稽。又按人體施用安非他命後，主要代謝物中有未改變
    形態之安非他命，而無甲基安非他命之代謝物；而人體施用
    甲基安非他命後，主要代謝物中會呈甲基安非他命及安非他
    命陽性反應，復有法務部調查局93年5月4日調科壹字第0936
    2413980號函釋綦詳；而按海洛因施用入人體後水解還原成
    嗎啡，再循嗎啡之代謝方式排出體外，已據行政院衛生署藥
    物食品檢驗局（81）藥檢壹字第006431號函說明綦詳。顯見
    被告關於曾於上開時、地分別施用第二級毒品甲基安非他命
    、第一級毒品海洛因各1次之自白，應與事實相符。
二、按毒品危害防制條例於92年7月9日修正公布，自93年1月9日
    施行，其中第20條、第23條將施用毒品之刑事處遇程序，區
    分為「初犯」及「5年內再犯」、「5年後再犯」。依其立法
    理由之說明：「初犯」，經觀察、勒戒或強制戒治後，應為
    不起訴處分或不付審理之裁定；「5年內再犯」者，因其再
    犯率甚高，原實施之觀察、勒戒及強制戒治既已無法收其實
    效，爰依法追訴或裁定交付審理。至觀察、勒戒或強制戒治
    執行完畢釋放後，「5年後再犯」者，前所實施之觀察、勒
    戒或強制戒治已足以遮斷其施用毒品之毒癮，為期自新及協
    助其斷除毒癮，仍適用「初犯」規定，始應先經觀察、勒戒
    、強制戒治之程序。從而依該次修正後之規定，僅限於「初
    犯」及「5年後再犯」2種情形，應先經觀察、勒戒或強制戒
    治之程序，此乃該條例第10條之例外規定。倘被告於5年內
    已再犯施用毒品，經依法追訴處罰，縱其第3次（或第3次以
    上）再度施用毒品之時間，在初犯經觀察、勒戒或強制戒治
    執行完畢釋放5年以後，因與單純之「5年後再犯」之情形有
    別，不合於「5年後再犯」之例外規定；且因已於「5年內再
    犯」，顯見其再犯率甚高，原實施觀察、勒戒或強制戒治，
    已無法收其實效，即應回歸原則性規定，由檢察官逕行起訴
    ，依該條例第10條處罰，最高法院95年度臺非字第134號裁
    判可資參照。查被告前於88年間，因施用毒品案件，經彰化
    地院裁定令入勒戒處所實施觀察、勒戒，因認有繼續施用毒
    品之傾向，再裁定令入戒治處所施以強制戒治，於89年1月1
    8日停止戒治處分出所，於89年6月15日期滿執行完畢。又因
    施用毒品案件，經彰化地院裁定令入戒治處所施以強制戒治
    ，嗣於91年2月27日執行完畢釋放。復於94年間，因施用毒
    品案件，經本院以94年度訴字第3839號判處有期徒刑1年確
    定；又於95年間，因施用毒品案件，經本院以95年度訴字第
    2211號分別判處有期徒刑9月、3月確定，嗣經分別減為有期
    徒刑4月又15日、1月又15日，應執行有期徒刑5月，並與上
    開有期徒刑1年部分接續執行，96年10月20日執行完畢等情
    ，有臺灣高等法院被告前案紀錄表存卷可佐，則其於本案犯
    罪事實欄所載時、地再犯施用第二級毒品甲基安非他命、第
    一級毒品海洛因之罪，雖距其於91年2月27日強制戒治執行
    完畢釋放後之時間，均已在5年以後，惟其自91年2月27日起
    5年內已再犯施用毒品經依法訴追處罰，即與單純「五年後
    再犯」之情形有別，其訴追條件業已充足，揆諸上開最高法
    院判決意旨，本案仍應予以依法論科，合先敘明。
三、核被告許珮瑜所為，分別係犯毒品危害防制條例第10條第2
    項之施用第二級毒品罪及同條例第10條第1項之施用第一級
    毒品罪。被告因施用而持有毒品行為，本應以持有論，惟持
    有後進而施用，其持有之低度行為應被施用之高度行為所吸
    收，故不再另論其持有毒品罪。又被告所犯上開2罪，犯意
    各別，行為互殊，應予分論併罰。被告於93年間，因持有毒
    品案件，經彰化地院以93年度彰簡字第709號判處有期徒刑3
    月確定，於94年11月30日執行完畢；又94年間，因施用毒品
    案件，經本院以94年度訴字第3839號判處有期徒刑1年確定
    ；又於95年間，因施用毒品案件，經本院以95年度訴字第22
    11號分別判處有期徒刑9月、3月確定，嗣經分別減為有期徒
    刑4月又15日、1月又15日，應執行有期徒刑5月，並與上開
    有期徒刑1年部分接續執行，於96年10月20日執行完畢之事
    實，有臺灣高等法院被告前案紀錄表在卷可參，其受有期徒
    刑之刑執行完畢後，5年以內故意再犯本案有期徒刑以上之2
    罪，均為累犯，應依刑法第47條第1項之規定，分別加重其
    刑。爰審酌被告施用毒品，經觀察、勒戒、強制戒治及法院
    論罪科刑後，仍不知戒惕，一再施用，無視於毒品對於自身
    健康之戕害及國家對於杜絕毒品犯罪之禁令，不知戒除惡習
    ，惡性非輕，然念及坦承犯行，態度良好，其施用毒品並無
    危害他人及其犯罪之動機、目的及手段等一切情狀，分別量
    處如主文所示之刑，並定其應執行之刑，以資懲儆。
據上論斷，應依刑事訴訟法第273條之1第1項、第299條第1項前
段，毒品危害防制條例第10條第1項、第2項，刑法第11條前段、
第47條第1項、第51條第5款，判決如主文。
本案經檢察官戚瑛瑛到庭執行職務。
中    華    民    國    99    年    11    月    29    日
                 刑事第八庭        法  官  李慧瑜
以上正本證明與原本無異。
如不服本判決應於收受判決後10日內向本院提出上訴書狀，並應
敘述具體理由；其未敘述上訴理由者，應於上訴期間屆滿後20日
內向本院補提理由書（均須按他造當事人之人數附繕本）「切勿
逕送上級法院」。
                                   書記官  張雅慧
中    華    民    國    99    年    11    月    29    日
附錄本判決論罪科刑法條
毒品危害防制條例第10條：
施用第一級毒品者，處6月以上5年以下有期徒刑。
施用第二級毒品者，處3年以下有期徒刑。

司法院資訊處製作；財團法人民間司法改革基金會備份。
